臺灣雲林地方法院民事簡易判決
111年度建簡字第1號
原      告  璟驊有限公司

法定代理人  陳絹丹  

訴訟代理人  邱創典律師
            邱皇錡律師
            丁詠純律師
被      告  晁星能源有限公司


法定代理人  許明馳  

訴訟代理人  簡銘賢  
            杜依親  
上列當事人間請求給付工程款事件，本院於民國111年6月28日言
詞辯論終結，判決如下：
    主  文
被告應給付原告新台幣449,673元及自民國111年2月16日起至清
償日止，按週年利率百分之五計算之利息。
訴訟費用由被告負擔十分之九，餘由原告負擔。
原告其餘之訴駁回。
本判決原告勝訴部分，得假執行。但被告得預供擔保新台幣449,
673元後，免假執行。
    事實及理由
壹、程序部分:
    按訴狀送達後，原告不得將原訴變更或追加他訴。但擴張或
    減縮應受判決事項之聲明者，不在此限，民事訴訟法第255
    條第1項第3款定有明文。本件原告原起訴請求被告應給付新
    台幣（下同）506,189元，及自起訴狀繕本送達之翌日起至
    清償日止，按年息百分之五計算之利息。嗣於民國111年2月
    10日具狀減縮為請求被告給付463,848元，及自該訴狀繕本
    送達之翌日起至清償日止，按年息百分之五計算之利息，核
    係減縮應受判決事項之聲明，依上開規定，核無不合，應予
    准許。
貳、實體部分:
一、原告主張:
㈠、原告分別於110年8月13日、110年10月5日、110年10月5日及1
    10年10月7日與被告簽訂工程合約書，向被告承攬嘉義縣義
    竹國中停車場、龍崗國小風雨球場及停車場、竹村國小外籃
    球場及松梅國小籃球場等基礎工程（下或各以小學名稱加工
    程稱之，或合稱系爭工程），尚分別積欠原告工程款含稅金
    16,800元、302,988元（計算式:93,975+119,973+56,700+32
　　,340=302,988）、14,175元及129,885元，合計463,848元（
　　下或稱系爭工程款）。
㈡、對被告抗辯之陳述:
　⒈原告所請求之系爭工程款項目，雖非屬各該承攬契約之施工
    範圍，然係工程施作中所增加，且經原告向被告報價後，經
    被告同意才施作，並經被告之負責人簽名確認，至於被告抗
    辯還需大老闆許明杰簽名確認云云，核屬被告公司內部的問
    題，應不得據以對抗原告，故原告之請求為有理由。
　⒉依兩造所簽訂之竹村國小外籃球場基礎工程合約雖載有混凝
    土柱27墩，然原設計圖只有20墩，原告施作20墩，並無違誤
　　。且該工程合約書亦載明「實做實算」，則原告依實際施作
    之20墩請款，亦符合約定。被告縱另行施作7墩，亦無以該
    費用主張抵銷之權利，故被告主張抵銷，不應准許等語。
㈢、並聲明:
　⒈被告應給付原告463,848元，及自民事減縮訴之聲明狀繕本送
    達翌日起至消償日止，按年息百分之五計算之利息。
　⒉訴訟費用由被告負擔。
　⒊請依職權宣告假執行。　　
二、被告抗辯:
㈠、依兩造所簽之系爭工程合約第3條約定，原告承攬施作及給付
    範圍僅有鋼筋施工、模板固定施工及混凝土施工，然原告所
    主張之款項，依其提出之請款單項目所示，其中義竹國中工
    程之欠款為9株白樟樹移植之費用16,800元、龍崗國小工程
    之欠款為棄土清運費119,973元及大工（機具承租費）5,6
　　70元、龍崗國小工程之欠款為棄土處理費88,305元、竹村國
    小工程之欠款為管線開挖及回填費用14,175元、松梅國小工
    程之欠款為鋪面打除及土方清運費76,650元，均非屬系爭工
    程合約之施工範圍，原告之請求顯屬無據。
㈡、又依竹村國小工程合約第4條約定，原告應完成混凝土柱27墩
    ，然原告僅施作20墩，尚有7墩未施作，經被告於111年1月6
    日以存證信函通知原告於7日內施作，然原告未施作，被告
    為避免工期延宕，遂自行完成施作，所產生之費用128,62
　　5元，依民法第493條第2項規定應由承攬人即原告償還，故
    被告對原告有128,625元之債權，被告主張抵銷。
㈢、且依被告公司之採購流程，承攬商承攬前須出具報價單給被
    告公司，由被告公司負責人及董事簽章並回寄予承攬商（回
    簽），始得視為雙方就增加之施作項目及費用達成意思合致
　　，原告提出之單據並無被告董事許明杰之簽名，縱經工地主
    任藍宏任簽章，亦不符合被告之回簽格式，係屬未經被告合
    意而施作，非被告所得預期，原告之主張無理由。
㈣、再者，原告所請求之工程款，亦高於公共工程資料庫（Publ
　　ic Construction Database）所載之「土方工作，土石方運
    費」平均價格每立方公尺108元、「平板車、總重20至20.9T
　　，20尺低板」平均價格每趟3,124元、「曳引鏟土機（山貓
　　），2至2.9T，車輪式」平均價格每天6,617元。而竹村國小
    工程之管線問題，是原告依契約應自行負責的項目，故原告
    之請求無理由等語。
㈤、並聲明:
　⒈原告之訴及其假執行之聲請駁回。
　⒉訴訟費用由原告負擔。
　⒊如受不利之判決，願供擔保請准宣告免為假執行。　　
三、兩造不爭執及爭執事項:
㈠、不爭執事項:
  ⒈兩造有簽訂系爭工程之承攬契約，原告承攬內容為施作鋼筋
    混泥土（即水泥基柱）。
　⒉如果原告的主張屬實，則原告所提出的單據及金額與其請求
    相符。
㈡、爭執事項：
  ⒈原告請求的工程項目是否為系爭工程合約的範圍？
  ⒉如果原告請求的工程項目是主契約延伸出來的項目，有無與
    被告公司達成合意？
  ⒊原告請求的各工項金額，是否合理？
  ⒋依兩造所簽訂竹村國小工程合約，原告應施作20柱或27柱水
    泥基柱？如果是27柱的話，被告抗辯主張與原告本件請求抵
    銷是否有理由？
四、得心證之理由:
㈠、查兩造有簽訂系爭工程之承攬合約，原告承攬內容是施作鋼
    筋混泥土基柱，及原告有施作其所請求之各工程項目，即於
    義竹國小工程有施作9株白樟樹之移植、龍崗國小工程有廢
    棄土清運及大工（機具費用）之支出、竹村國小工程有管線
    之開挖與回填、及松梅國小工程有水泥鋪面之打除及土方清
    運等工項，而被告未給付各該項之工程款合計463,848元等
    請，為兩造所不爭執，並有原告提出之系爭工程承攬合約書
    （其中竹村國小工程部分，係提出內藍球場基礎工程合約書
　　）、報價單、請款單及估價單等在卷可按（本院卷第13-79
　　、167-173、197-219、263-303頁），並有證人林晉輝及藍
    宏任之證述可參（本院卷第244-251頁），足信屬實。
㈡、且證人即原告公司之工地主任林晉輝證稱:原告於系爭工程是
    做水泥樁，但做水泥樁會牽涉到原來有可能是籃球場要切割
    ，還會有土方出來，有時候會碰到樹頭要挖除並清運，都有
    經過向被告公司報價及簽認，是由被告公司於系爭工程之監
    工藍宏任帶證人到被告公司去跟被告公司負責人許明馳議價
    後才施作，他們也在報價單簽名確認等語。其中除關於竹村
    國小工程的管線開挖及回填部分之證述外，其餘部分之證述
    ，均核與證人藍宏任之證述情節一致（參本院卷第244-25
　　1頁），並有原告所提出與證人之證述情節相符之報價單、
    請款單及估價單等在卷可佐（本院卷第167-199、209-219頁
　　），足信屬實。原告主張其所請求之工項均經向被告報價，
    並經被告公司之負責人許明馳簽名確認，兩造就上開系爭工
    程之追加項目已達成合意，共尚積欠工程款共463,848元等
    情，除竹村國小工程之管線開挖及回填費用14,175元外，其
    餘449,673元部分（計算式:463,848-14,175=449,673），足
    以採信。被告抗辯原告上開工項之施作，未經被告公司之負
    責人許明馳及董事許明杰之簽名，與被告公司之採購流程不
    符，未與被告達成合意云云，已無可採。況被告公司之董事
    即代表人為許明馳，許明杰並非經向主管機關登記之被告公
    司董事，有其公司變更登記表在卷可按（本院卷第105-107
    頁）。被告上所辯，係屬對於公司負責人權限之限制，故原
    告主張為被告公司內部之規定，不得對抗善意之原告，亦屬
    有據。
㈢、至於原告請求竹村國小工程的管線開挖及回填之14,175元工
    程款部分，雖經原告提出請款單、報價單及估價單等件為證
    （本院卷第203-207、283-287頁）。且證人林晉輝亦證稱:
    該部分是因為學校反應他們的管線有異常，請現場監工藍宏
    任要處理，藍宏任就請原告派機具下去配合開挖，他們公司
    會派人重拉管線，此部分被告公司也有同意，原告是透過藍
    宏任，藍宏任有告知他們老闆說這部分是用簽單來請款等語
　　。然證人藍宏任則證稱:可能是原告開挖的時候有挖到管線
　　，學校反應沒有電，要求證人要處理，所以證人請原告幫忙
    用怪手挖開，只是請原告幫忙而已，沒有講到費用的問題，
    且線路也是被告公司的人員去修復等語。而觀原告所提出上
    開報價單，雖有被告公司負責人許明馳之英文名字「Edmond
　　] 簽名，然於項目及說明欄載明:「鋼筋混凝土基礎」等語
　　，且單位欄載明為「柱」，顯係主契約之報價單，而非「管
    線開挖及回填」工項之報價單;且原告所提出之估價單（本
    院卷第203、207、287頁），亦未有如其所提出龍崗國小及
    松梅國小工程之估價單，均有被告監工藍宏任之簽名（本院
    卷第201、215-217頁）。基此，應以證人藍宏任之證詞為可
    採。此部分工項，既未經兩造達成追加施作之合意，則原告
    本於系爭工程契約請求被告給付工程款，已無理由。且兩造
    係屬承攬契約，已如上述。如此部分係因原告施工挖斷管線
    所產生之費用，依民法第189條本文定作人責任之規定，被
    告亦不負責任。
㈣、另被告辯稱依兩造所簽訂竹村國小工程合約第4條約定，原告
    應完成混凝土柱27墩，然原告僅施作20墩，經被告定期催告
    原告施作而未施作，被告為避免工期延宕，遂自行完成施作
    ，因而產生費用128,625元，應由原告負償還之責，因此主
    張以上開費用與原告之請求抵銷等語。雖據被告提出郵局存
    證信函用紙、照片及請款單等件影本為證（本院卷第125-14
    9頁）。然原告主張依該合約雖載有混凝土柱27墩，惟原設
    計圖只有20墩，原告施作20墩，並無違誤。且該工程合約書
    亦載明「實做實算」，故原告依實際施作之20墩請款，符合
    約定等情。亦據原告提出與其主張相符之設計圖及報價單影
    本可證（本院卷第173、285頁）。且證人林晉輝亦證稱:竹
    村國小工程部分，原本的設計是20柱，被告有告知說要追加
    為27柱，但是現場還沒有要求，所以原告以20柱報價，有請
    對方在合約上載明，以報價單實作實算，所以這部分原告只
    請求20柱並不是27柱，也沒有什麼扣款不扣款的問題。且因
    被告於其他案場的撥款有問題，所以原告就沒有做被告另行
    追加的7墩水泥柱等語。查被告既未能證明原告已就追加之7
    柱水泥柱部分雙方已達成合意，則原告已無施作之義務
　　。且被告當時於其他案場的撥款既有問題，應撥款而未撥款
　　，則原告亦得依民法第264條第1項規定主張同意履行抗辯權
　　。因此，被告以上開金額主張抵銷，為無理由。
㈤、末按給付無確定期限者，債務人於債權人得請求給付時，經
    其催告而未為給付，自受催告時起，負遲延責任。其經債權
    人起訴而送達訴狀，或依督促程序送達支付命令，或為其他
    相類之行為者，與催告有同一之效力。應付利息之債務，其
    利率未經約定，亦無法律可據者，週年利率為百分之五。民
    法第229條第2項及第203 條分別定有明文。因此，原告就被
    告應給付之金額，請求自民事減縮訴之聲明狀繕本送達翌日
    即111 年2月16日起至清償日止，按週年利率百分之五計算
    之利息，於法有據。
㈥、從而，原告本於系爭工程合約，請求被告給付449,673元及自
    111年2月16日起，至消償日止按年息百分之五計算之利息，
    為有理由，應予准許;原告超過上開範圍之請求，為無理由
    ，應予駁回。
五、本件係適用簡易訴訟程序所為被告敗訴之判決，且所命給付
    之金額未逾50萬元，應依民事訴訟法第389 條第1 項第3、5
     款規定，依職權宣告假執行。被告陳明願供擔保免為假執
    行
　　，依同法第392條第2項規定核無不合，爰酌定相當之擔保金
    額，予以准許。
六、結論：本件原告之訴為一部有理由，一部無理由，爰判決如
    主文。
中　　華　　民　　國　　111 　年　　 8 　　月　　2　　日
                  民事簡易庭    法  官  黃一馨

以上正本係照原本作成。
如對本判決上訴，須於判決送達後廿日內向本院提出上訴狀。如
委任律師提起上訴者，應一併繳納上訴審裁判費。
中　　華　　民　　國　　111 　年　　 8 　　月　　2　　日
                                書記官　鄭夙惠